【裁判字號】    98,易,1918
【裁判日期】    990429
【裁判案由】    詐欺
【裁判全文】
臺灣臺中地方法院刑事判決              98年度易字第1918號
公  訴  人  臺灣臺中地方法院檢察署檢察官
被      告  丙○○
上列被告因詐欺案件，經檢察官提起公訴（97年度偵續字第41號
），本院判決如下：
    主    文
丙○○犯詐欺取財罪，累犯，處有期徒刑壹年肆月，減為有期徒
刑捌月。
    犯罪事實
一、丙○○前因偽造文書案件，經本院以90年度訴字第2102號判
    處有期徒刑6月，於民國92年11月20日易科罰金執行完畢。
    詎不知悔改，竟基於詐欺取財之犯意，意圖為自己不法之所
    有，於95年8、9月間，在丁○○住處，接續向丁○○、戊○○誆稱：其與甲○○等代書共同投資法拍屋，利潤很高，按
    出資比例分配利潤，法拍屋生意須繳付各期款項及代書處理
    費用等語，邀丁○○、戊○○投資，致丁○○、戊○○2人
    不疑有他而陷於錯誤，遂陸續於95年8、9月間交付共計新臺
    幣（下同）144萬元（其中7萬元為戊○○提供）予丙○○，
    作為投資法拍屋之款項。迄於95年11月20日，丁○○、戊○○2人向丙○○表示欲退出投資，丙○○遂將面額為143萬元
    、發票人為乙○○、支票號碼為CK0000000號之支票1紙交付
    予丁○○、戊○○2人。嗣丁○○於95年11月22日，持上開
    支票前往提示，未獲兌現，丁○○、戊○○2人始悉受騙。
二、案經丁○○、戊○○訴由臺灣臺中地方法院檢察署檢察官偵
    查起訴。
    理    由
一、證據能力之說明﹕
  (一)按「被告以外之人於偵查中向檢察官所為之陳述，除顯有不
    可信之情況者外，得為證據」，刑事訴訟法第159條之1第2
    項定有明文。此乃立法者以刑事訴訟法規定檢察官代表國家
    偵查犯罪、實施公訴，依法有訊問被告、證人、鑑定人之權
    ，且實務運作時，偵查中檢察官向被告以外之人所取得之陳
    述，原則上均能遵守法律規定，不致違法取供，其可信性極
    高，為兼顧理論與實務為由，而對「被告以外之人於偵查中
    向檢察官所為之陳述」，例外設定其具備非顯不可信之要件
    時，得為證據。本件關於以下論及之證人即告訴人戊○○、
    證人黃衛華、蔡淑梅於偵查中向檢察官所為之陳述，業經具
    結且查無顯不可信之情形存在，依上開刑事訴訟法第159條
    之1第2項規定，具證據能力。
  (二)按現行刑事訴訟法為保障被告之反對詰問權，排除具有虛偽
    危險性之傳聞證據，以求實體真實之發見，於該法第159條
    第1項明定被告以外之人於審判外之言詞或書面陳述，除法
    律有規定者外，不得作為證據。而刑事訴訟法第159條之1至
    159條之4有傳聞法則之例外規定，且被告以外之人於審判外
    之陳述，雖不符前4條之規定，而經當事人於審判程序同意
    作為證據，法院審酌該言詞陳述或書面陳述作成時之情況，
    認為適當者，亦得為證據；當事人、代理人或辯護人於法院
    調查證據時，知有第159條第1項不得為證據之情形，而未於
    言詞辯論終結前聲明異議者，視為有前項之同意，刑事訴訟
    法第159條之5定有明文。本件關於以下論及之證人即告訴人
    丁○○於偵訊中之陳述，係屬被告以外之人於審判外之書面
    陳述，而檢察官、被告並未就上開陳述有所爭執，且迄於言
    詞辯論終結前，未主張有刑事訴訟法第159條第1項不得為證
    據之情形，是應認已同意作為證據，且經本院審酌後，認無
    不適當之情形，應認具有證據能力。
二、認定犯罪事實所憑之證據及理由﹕
    訊據被告丙○○固坦承其於95年間有自告訴人丁○○、戊○○處收取共144萬元（其中7萬元為告訴人戊○○提供）之款
    項，及其於95年11月間將面額為143萬元之支票1紙交予丁○○、戊○○2人，該支票屆期未兌現等情，惟矢口否認有何
    詐欺取財犯行，辯稱﹕伊並非有意騙告訴人的錢，告訴人丁○○、戊○○交給伊的款項是要作為投資法拍屋之用，伊收
    取款項後即將之交給做法拍之甲○○，後來伊找不到甲○○
    云云。經查﹕
  (一)證人即告訴人戊○○於98年12月15日在本院證稱﹕伊與被告
    是同棟的住戶，伊是在做該棟大樓的總幹事，最初是伊姐姐
    丁○○擔任總幹事時，跟被告比較有接觸，被告常常去伊姐
    姐家去坐，被告的手機常常會響，然後被告接起電話，內容
    都是說「某某代書，你要標法拍屋，你有200萬元喔，不足
    200萬元喔，我有50萬，那不足的部份我幫你調調看」，然
    後被告接著就會跟伊姐姐說要不要合夥來投資法拍屋，就問
    伊姐姐是否要投資，這樣的次數有好幾次，被告前後拿錢拿
    好多次，從被告跟伊姐姐談到要合夥投資到實際拿走投資款
    ，前後只有20幾天的時間，伊自己也有投資7萬元。被告要
    找伊等投資之前，一直跟伊等說，她投資法拍屋賺了1、2百
    萬了。被告拿走錢過了20幾天之後，伊等要求被告帶伊等去
    看所投資的法拍屋，被告就一直在閃伊等，當時伊就跟伊姐
    姐講說可能已經被騙了。伊和伊姐姐跟被告要求要還錢的時
    候，被告跟伊說他現在有投資3個代書在做法拍屋，伊在偵
    查中希望被告將他所稱的3個代書找出來，但被告連1個都找
    不出來。伊與伊姐姐投資的這些款項都是拿現金交給被告。
    伊投資之後，被告沒有給伊任何利潤過，因為伊投資1個禮
    拜之後，伊就要求被告要帶伊等去看所投資的法拍屋；伊不
    清楚被告是否曾給伊姐姐任何利潤，而且伊姐姐已經往生了
    。伊與伊姐姐之所以相信被告而投資，是因為一開始被告要
    伊等投資的法拍屋標的，伊等投資的款項佔房價的比例不高
    ，大約都是2、30萬的小額投資，而且被告常常載伊姐姐出
    去，所以伊姐姐蠻相信被告的。伊姐姐當時住在衛道路89號
    3樓之9，伊住在之8，伊與伊姐姐就住隔壁，經常在一起，
    因為都是伊姐姐在煮飯。被告交給伊等143萬支票退票之後
    ，被告開了面額140萬元的本票給伊，簽本票的日期應該就
    是本票上面所載的日期，被告同時還簽了還款切結同意書給
    伊等；被告沒有還過伊等任何款項等語（見本院卷第53至56
    頁）。又於97年3月18日於偵查中具結證稱﹕95年間被告找
    伊投資法拍屋，伊投資7萬元，伊姐姐投資137萬元；被告到
    伊家時，手機就響了，被告就跟對方說「周代書今天要法拍
    要250萬，你200萬，我40萬，10萬元我幫你找」，就轉頭問
    伊跟伊姐姐要不要法拍，這樣的情況，前後有20幾次，代書
    的姓氏也都不一定；伊投資法拍過程沒有賺到錢，因為法拍
    過戶要20幾天，伊請被告帶伊去找代書，被告有說好，後來
    就找不到人了；伊與被告認識2至3年，之前都沒有提到投資
    的事，就這次找伊投資7萬元，找伊姐姐投資137萬元，伊姐
    姐是分1、20次左右給被告，在8、9月左右就被拿走137萬元
    等語（見偵續字卷第83、84頁）。
  (二)證人即告訴人丁○○於96年4月26日偵查中陳稱﹕伊向被告
    投資137萬元左右，伊弟弟戊○○投資7萬元，被告有跟伊說
    會賺錢，不過投資不一定會賺錢，伊跟被告沒有簽立契約，
    被告說要投資法拍屋，不過伊沒有親眼看過她在做法拍屋生
    意，伊是因為伊生病期間被告常照顧伊，所以伊才信任她；
    伊投資的資金都是伊以前做生意賺得的等語（見偵字卷第22
    頁）。
  (三)上開證人即告訴人戊○○於本院及偵查中之證述，前後一致
    ，且有卷附之面額143萬元支票正反面影本、該支票之退票
    理由單影本、被告所簽發面額140萬元之本票影本、還款切
    結同意書影本各1紙（見偵字卷第6、57、29頁）在卷可佐，
    又經核與證人即告訴人丁○○之上開陳述相符，是上開證人
    即告訴人戊○○、丁○○之證述，均堪採信。
  (四)被告雖辯稱其有將告訴人交付之款項用作投資法拍屋之用云
    云，惟被告究於何時？以何人名義？參與何法院之拍賣程序
    ？就坐落何處之不動產競標？及有無得標？被告迄本案辯論
    終結為止，均無法提出任何投資法拍屋之資料以為說明。又
    被告於96年11月5日偵查程序中稱關於投資法拍屋之資料都
    在其友人身上，被問及該友人之年籍資料時，被告先係沉默
    以對，後稱該名友人叫「甲○○」，住草屯，電話是000000
    0000（見偵字卷第72頁）。惟經查詢結果，0000000000電話
    門號之申請人係黃衛華（見偵字卷第75頁），而證人黃衛華
    於偵查中具結證稱其遭人冒用證件申請0000000000門號及其
    不認識被告等語（見偵續字卷第91頁反面）。被告其後於97
    年6月19日偵訊中稱﹕伊有去過甲○○的公司，甲○○之前
    的公司在臺中市○○路和熱河路的交叉口，後來甲○○公司
    改到草屯鎮○○路601-15號，並提出「甲○○」之名片，該
    名片記載「甲○○」為「皇星法拍投資有限公司」之總裁，
    電話﹕0000 000000、000-0000000、000-0000000，地址﹕
    草屯鎮○○路601-15號（見偵續字卷第95、96頁），惟再經
    查詢結果﹕000-0000000、000-0000000電話門號之申請人分
    別係蔡淑梅及元威精機股份有限公司（見偵續字卷第100、1
    14、117頁反面），經濟部、南投縣、臺中市均無「皇星法
    拍投資有限公司」之登記資料（見偵續字卷第118至120頁）
    ，且南投縣境內並無草屯鎮○○路601-15號之地址，亦無人
    員設籍（見偵續字卷第128頁南投縣政府警察局草屯分局函
    ）；另證人蔡淑梅於偵查中具結證稱﹕伊有申請000-000000
    0電話門號給伊兒子林宗佑使用，伊兒子從事美髮業，伊不
    認識甲○○及被告等語（見他字卷第30頁）。是被告上開所
    述，經查證後均非真實，則其所辯，自難採信。
  (五)另被告於本院聲請傳訊證人己○○，稱證人己○○為其同居
    人，渠知悉被告有將所收取之款項作為投資之用云云。惟證
    人己○○於98年12月15日在本院證稱﹕伊與被告同居已有5
    、6年，伊到現在還不清楚被告在做何業，聽被告自己說她
    在做法拍屋、土地的仲介工作；伊沒有看過或是接觸過甲○○代書，伊的工作很忙，因為禮儀社的工作24小時都有在服
    務，被告的工作沒有讓伊了解，所以伊不知道什麼甲○○代
    書的事，伊都不會過問；伊很忙，伊不會去管被告講什麼電
    話，伊也不知道被告的行蹤，伊與被告頂多晚上回去一起睡
    覺，不然就是在殯儀館一起工作而已，其他伊都不過問等語
    （見本院卷第56頁正反面）。是證人己○○之上開證言，亦
    難為有利於被告之認定。
  (六)而被告交付予告訴人之支票，不僅屆期未獲兌現，且該支票
    帳戶早於93年1月間成為拒絕往來帳戶，亦有臺北富邦商業
    銀行股份有限公司96年3月28日北富銀懷生字第96621008號
    函在卷可稽。綜上事證，被告以不實之投資法拍屋事項詐騙
    告訴人丁○○、戊○○而取得共144萬元款項之詐欺取財犯
    行，洵堪認定。
三、論罪科刑﹕
    核被告所為，係犯刑法第339條第1項之詐欺取財罪。被告接
    續數次向告訴人丁○○、戊○○詐騙共計144萬元（其中7萬
    元為戊○○提供），係基於一個詐取取財之決意，在密切接
    近之時地實施，應屬單一犯罪行為之數個舉動接續實施，而
    無從割裂為數個行為分別評價，為接續犯之包括一罪。再者
    ，被告以一個詐騙行為同時侵害告訴人丁○○、戊○○二人
    之財產法益，並觸犯二個詐欺取財罪名，為同種想像競合犯
    ，應依刑法第55條規定，論以一罪。起訴書認係構成二次詐
    欺取財罪，尚有未洽。又被告有犯罪事實欄所載之前科，有
    臺灣高等法院被告前案紀錄表在卷可稽；其於有期徒刑執行
    完畢後，5年內故意再犯本件有期徒刑以上之罪，為累犯，
    應加重其刑。爰審酌被告前有偽造有價證券、詐欺、偽造文
    書前科，素行不佳，本件詐騙之金額合計高達144萬元，且
    被告自95年8、9月間詐騙迄今已逾3年，均未向告訴人等賠
    償分文，犯後態度不佳等一切情狀，量處如主文所示之刑。
    末查被告犯罪時間，係於96年4月24日以前，合於中華民國
    九十六年罪犯減刑條例第2條第1項規定之基準日之前，所宣
    告之刑又未逾有期徒刑1年6月，不在該條例第3條第1項所定
    排除減刑之列，應依該條例第2條第1項第3款之規定，減其
    宣告刑2分之1。
四、適用之法律﹕
  (一)刑事訴訟法第299條第1項前段。
  (二)刑法第339條第1項、第47條第1項、第55條。
  (三)中華民國九十六年罪犯減刑條例第2條第1項第3款、第7條。
中    華    民    國    99    年    4    月    29    日
                  刑事第十六庭  審判長法  官  巫淑芳
                                      法  官  黃建都
                                      法  官  戴嘉慧
以上正本證明與原本無異。
如不服本判決應於收受判決後10日內向本院提出上訴書狀，並應
敘述具體理由；其未敘述上訴理由者，應於上訴期間屆滿後20日
內向本院補提理由書（均須按他造當事人之人數附繕本）「切勿
逕送上級法院」。
告訴人或被害人對於判決如有不服具備理由請求檢察官上訴者，
其上訴期間之計算係以檢察官收受判決正本之日期為準。
                                      書記官  劉晴芬
中    華    民    國    99    年    4    月    29    日
【附錄論罪科刑法條】
中華民國刑法第339條
（普通詐欺罪）
意圖為自己或第三人不法之所有，以詐術使人將本人或第三人之
物交付者，處5年以下有期徒刑、拘役或科或併科1千元以下罰金
。
以前項方法得財產上不法之利益或使第三人得之者，亦同。
前二項之未遂犯罰之。

司法院資訊處製作；財團法人民間司法改革基金會備份。
